臺灣彰化地方法院行政訴訟判決
110年度交字第84號
原      告  陳信璋
被      告  交通部公路總局臺中區監理所

代  表  人  魏武盛
上列當事人間交通裁決事件，原告不服被告民國110年7月23日彰
監四字第64-IBA022781號裁決，提起行政訴訟，本院判決如下：
    主  文
原告之訴駁回。
訴訟費用新臺幣參佰元由原告負擔。
    事實及理由
一、程序事項：
　　本件係因不服道路交通管理處罰條例第8條之裁決而提起之
    撤銷訴訟，為行政訴訟法第237條之1所稱之交通裁決事件，
    應適用交通裁決事件訴訟程序。又本件依兩造所述各節及卷
    內資料，事證已臻明確，爰依同法第237條之7之規定，不經
    言詞辯論逕行判決。
二、事實概要：
　　原告所有之車牌號碼0000-00號自用小客車（下稱系爭車輛
    ），於民國110年4月23日下午6時4分許，停放在彰化縣彰化
    市中華西路與中央路交岔路口（下稱系爭交岔路口）旁，因
    「在交岔路口10公尺內臨時停車」之違規行為，為民眾於11
    0年4月29日檢附行車紀錄器影像提出檢舉；經彰化縣警察局
    彰化分局（下稱舉發機關）員警查證屬實後，遂開立彰化縣
    警察局110年6月4日彰縣警交字第IBA022781號舉發違反道路
    交通管理事件通知單（下稱舉發通知單），並通知原告之應
    到案日期為110年7月19日以前，向被告陳述意見或繳納罰鍰
    。嗣原告於110年6月21日陳述意見，經被告函詢舉發機關後
    ，認原告有「在交岔路口10公尺內臨時停車」之違規事實，
    乃依道路交通管理處罰條例第55條第1項第2款之規定，於11
    0年7月23日以彰監四字第64-IBA022781號違反道路交通管理
    事件裁決書（下稱原處分），裁處原告罰鍰新臺幣（下同）
    600元。然原告不服，提起本件行政訴訟。
三、原告起訴主張及聲明：
  ㈠主張要旨：原告因系爭車輛停放在自家位於彰化縣○○市○○○路
    000號門前，該處均無標線標示禁止臨時停車，且該處與實
    際用路幹道尚有空間，不致影響道路交通安全。依交通部10
    7年6月21日交路字第1070014245號（原告誤載為第00000000
    000號）函文揭示，有關道路交通管理處罰條例第55條第1項
    第2款交岔路口10公尺內禁止臨時停車，原則上仍宜以標線
    標示禁止臨時停車始為明確，俾利用路人遵循。故原處分未
    能審究原告不構成上開條例第55條第1項第2款規定之違規事
    實，逕依上述規定裁處於法未洽。
　㈡聲明：原處分撤銷，訴訟費用由被告負擔。　
四、被告答辯及聲明：
  ㈠按「汽車臨時停車時，應依下列規定：…二、交岔路口、公共
    汽車招呼站10公尺內、消防栓、消防車出入口5公尺內不得
    臨時停車。…」；「汽車駕駛人，臨時停車有下列情形之一
    者，處新臺幣300元以上600元以下罰鍰：…二、在交岔路口
    、公共汽車招呼站10公尺內或消防車出、入口5公尺內臨時
    停車。…」，道路交通安全規則第111條第1項第2款及道路交
    通管理處罰條例第55條第1項第2款亦有明文。又依違反道路
    交通管理事件統一裁罰基準表之規定「在交岔路口、公共汽
    車招呼站10公尺內或消防車出、入口5公尺內臨時停車」，
    期限內繳納罰鍰或到案聽候裁決者，統一裁罰基準為600元
    。
　㈡查原告所有車牌號碼0000-00號自用小客車，於110年4月23日
    18時4分許，在彰化縣彰化市中華西路與中央路交岔路口前
    違規臨時停車，而為民眾檢舉，本案既有第IBA022781號舉
    發違規通知單、彰化縣警察局彰化分局110年7月8日彰警分
    五字第1100028888號函、採證相片及採證影像光碟各1份在
    卷可佐，違規事實應堪認定。
　㈢又「交岔路口10公尺內」不能臨時停車其立法目的，除係為
    避免影響行進中車輛轉彎時之視野，並免除轉彎之困擾外，
    對於直行車輛而言，因行經交岔路口時，駕駛人之注意力須
    集中於觀察相交會道路來車之動向，故在交岔路口一定範圍
    內（現行法規即定為10公尺內）必項保持淨空，使直行車輛
    之駕駛人無需分散注意力，去處理在上開範圍內臨時停車或
    停車車輛之突發狀況（如駕駛人開啟車門或起步等），進而
    維持交岔路口交通動線之流暢，減少阻塞狀況，因此依道路
    交通安全規則第111條第1項第2款規定交岔路口10公尺範圍
    內，本核屬不得臨時停車之處所，不論該處是否劃設禁止臨
    時停車標線（即紅實線）而有差別。又依檢舉民眾行車紀錄
    器影像所示，系爭車輛停放之位置顯屬於交岔路口(前方有
    機慢車待轉區)。又原告身為駕駛、參與道路使用，自應尊
    重其他用路人及了解交通法規，復取得駕照無不能了解或無
    了解可能性情事，按本件情節亦無減輕或免除其處罰之事由
    。原告臨時停車行為，既已該當「在交岔路口10公尺內臨時
    停車」之違規，應依道路交通管理處罰條例第55條第1項第2
    款規定為處罰。故原告所執上開主張，即非可採。
　㈣聲明：駁回原告之訴，訴訟費用由原告負擔。　
五、本院之判斷：
　㈠按「對於違反本條例之行為者，民眾得敘明違規事實或檢具
    違規證據資料，向公路主管或警察機關檢舉，經查證屬實者
    ，應即舉發。但行為終了日起逾7日之檢舉，不予舉發」；
    「公路主管或警察機關機關處理民眾檢舉違反道路交通管理
    事件，應派員查證，經查證屬實者，應予舉發，並將處理情
    形回復檢舉人。前項檢舉違規證據係以科學儀器取得，足資
    認定違規事實者，得逕行舉發之。」，道路交通管理處罰條
    例第7條之1、違反道路交通管理事件統一裁罰基準及處理細
    則第22條第1項、第2項分別定有明文。考其規範意旨，係考
    量警力有限及民眾取巧違規，為交通秩序混亂原因之一，一
    般民眾如能利用適當管道檢舉交通違規，除可彌補警力之不
    足外，亦將產生極大之嚇阻效果，以達到維護道路交通安全
    之行政目的；然為避免檢舉人刻意鑽營法律文字，造成法條
    之目的逸失，甚至衍生社會、鄰里之不安與不和諧，同時保
    障法條原立法精神目的在維護交通、保障安全，故針對舉發
    部分，增訂（7日）期限之規定，而強化社會秩序之安定性
    。是一般民眾見有違規事件，皆可於行為終了日起7日內敘
    明違規事實或檢具違規證據資料，向公路主管或警察機關檢
    舉，經查證屬實者，應即舉發之。次按，道路交通管理處罰
    條例第90條規定：「違反本條例之行為，自行為成立之日起
    ；行為有連續或繼續之狀態者，自行為終了之日起，逾2個
    月不得舉發。但汽車肇事致人受傷或死亡案件，因肇事責任
    不明，已送鑑定者，其期間自鑑定終結之日起算；未送鑑定
    而須分析研判者，逾3個月不得舉發。」查本件原告所有之
    系爭車輛於110年4月23日之違規行為，係由民眾提供科學儀
    器取得之行車紀錄器影像資料，於110年4月29日向警察機關
    檢舉，經舉發機關查證屬實，於110年6月4日製單逕行舉發
    等情，有舉發通知單暨違規照片、舉發機關110年7月8日彰
    警分五字第1100028888號函暨所附民眾檢舉光碟在卷可考。
    是本件逕行舉發程序於法自無不合。
　㈡按「汽車駕駛人，臨時停車有下列情形之一者，處300元以上
    600元以下罰鍰：二、在交岔路口、公共汽車招呼站10公尺
    內或消防車出、入口5公尺內臨時停車。」，道路交通管理
    處罰條例第55條第1項第2款定有明文。次按「汽車臨時停車
    時，應依下列規定：二、交岔路口、公共汽車招呼站10公尺
    內、消防栓、消防車出入口5公尺內不得臨時停車，…」、「
    汽車停車時，應依下列規定：一、禁止臨時停車處所不得停
    車」，道路交通安全規則第111條第1項第2款、第112條第1
    項第1款亦訂有明文。且基於行進車流之順暢，並避免妨礙
    行人行進或車輛駕駛人行車之視野，道路交通安全規則之交
    岔路口，除包括十字路口外，應包含T型路口、Y型路口及其
    餘各型交岔路口，此觀道路交通標誌標線號誌設置規則第30
    條第1項所規定岔路標誌之圖例附件「警11」至「警18」亦
    可自明。
  ㈢復按道路交通管理處罰條例第92條第4項規定：「本條例之罰
    鍰基準、舉發或輕微違規勸導、罰鍰繳納、向處罰機關陳述
    意見或裁決之處理程序、分期繳納之申請條件、分期期數、
    不依限期繳納之處理、分期處理規定及繳納機構等事項之處
    理細則，由交通部會同內政部定之」，而違反道路交通管理
    事件統一裁罰基準及處理細則第1條則規定：「本細則依道
    路交通管理處罰條例第92條第4項規定訂定之」，第2條第1
    項、第2項則規定：「處理違反道路交通管理事件之程序及
    統一裁罰基準依本細則之規定辦理。前項統一裁罰基準，如
    附件違反道路交通管理事件統一裁罰基準表...」。核上開
    統一裁罰基準及處理細則之規定，就其立法目的及功能，乃
    為防止處罰機關枉縱或偏頗，依道路交通管理處罰條例第92
    條第4項所授權交通部會同內政部訂定「違反道路交通管理
    事件統一裁罰基準及處理細則」及其附件「違反道路交通管
    理事件統一裁罰基準表」，用以維持裁罰之統一性與全國因
    違反道路交通管理事件受處罰民眾之公平，不因裁決人員不
    同，而生偏頗，寓有避免各監理機關於相同事件恣意為不同
    裁罰之功能，並非法所不許，於憲法上保障人民財產權之意
    旨並無牴觸（此並有司法院釋字第511號解釋意旨理由足資
    參照），並無違反法律保留原則。再依本件違規行為原處分
    裁罰時點之違反道路交通管理事件統一裁罰基準表記載，交
    岔路口、公共汽車招呼站10公尺內、或消防車出入口5公尺
    內臨時停車，於期限內繳納或到案聽候裁決者，汽車應處罰
    鍰600元。核此規定，既係基於母法之授權而為訂定，且就
    違反道路交通管理事件統一裁罰基準及處理細則附件所示統
    一裁罰基準表中有關道路交通管理處罰條例第55條第1項第2
    款之裁罰基準內容（基準表依不同違規車種，其可能衍生危
    害交通安全之輕重不同，區分機車、汽車，並就其是否逾越
    於期限內繳納或到案聽候裁決之期限不同，分別裁以不同之
    罰鍰標準，其衍生交通秩序危害，既不相同，分別處以不同
    之罰鍰，符合相同事件相同處理，不同事件不同處理之平等
    原則），並未牴觸母法，是被告自得依此基準而為裁罰。
  ㈣本件如事實概要欄所述之事實，為兩造所不爭執，並有被告1
    10年8月20日中監彰字第1100220651號函所附之舉發通知單
    暨違規照片、交通違規陳述單及查詢單、舉發機關110年7月
    8日彰警分五字第1100028888號函及所附民眾提出之行車紀
    錄器錄影檢舉光碟、錄影影像擷取照片、原處分暨送達證書
    等件在卷可稽，且原告所有之系爭車輛臨時停車之地點，按
    其所停位置為交岔路口旁，而交岔路口10公尺範圍起算方式
    ，依交通部107年6月21日交路字第1070014245號函釋內容：
    「未設置號誌燈者，自4個轉角處起算。設有號誌燈者，自
    燈柱起算。劃有停止標線，自停止標線起算」，則本件原告
    將系爭車輛停置於系爭交岔路口號誌燈柱前，距離該號誌燈
    柱明顯在10公尺之內，此有民眾檢舉之錄影採證影像擷取照
    片及本院依職權所查詢之Google街景照片足憑，堪認為真實
    。是本件依原告主張及被告答辯意旨以觀，兩造之爭點為：
    原告所有之系爭車輛所臨時停置之上開地點，該處為原告自
    家門口且無標線標示禁止臨時停車，被告是否得就原告上開
    行為予以裁罰？
　㈤參酌交通部107年6月11日交路字第1070013850號函釋：「交
    通部前於79年1月11日以交路字第960號函說明，道路交通管
    理處罰條例第55條（第1項）第2款規定，係針對未劃設禁止
    停車標線之一般道路之規範；而公車彎緣石既已劃有黃線禁
    止停車，則黃線端點延長10公尺，未劃設黃線之路段，不宜
    再列為取締之範圍；惟若在上開路段停車足以影響交通秩序
    ，得視交通狀況，劃設禁止停車標線，以利執行；爰依前揭
    號函本案交岔路口已劃設禁止臨時停車標線，則不宜再以標
    線端點延長至10公尺（未劃設禁止臨時停車線）路段，列入
    為臨時停車取締範圍，惟倘認為上開路段足以影響交通秩序
    ，則得劃設禁止臨時停車標線」。另所謂交岔路口10公尺範
    圍起算方式，依交通部107年6月21日交路字第1070014245號
    函釋：「有關道路交通管理處罰條例第55條第1項第2款交岔
    路口10公尺內禁止臨時停車，原則仍宜以標線標示禁止臨時
    停車，始為明確，俾利用路人遵循。至交岔路口10公尺範圍
    ，建議各地方道路主管機關可依本部62年7月14日交路字第1
    2815號函示有關交岔路口自何處算起：『未設置號誌燈者，
    自四個轉角處起算。設有號誌燈者，自燈柱起算。劃有停止
    標線，自停止標線起算』辦理標線劃設事宜」（上開函釋核
    均屬交通部基於主管權責，就法令執行層面所為之解釋，其
    內容明確，亦無牴觸法律之規定，與法律之本旨並無違誤，
    自得予以援用，附此敘明）。是綜合交通部前開函釋內容，
    關於交岔路口10公尺內不得臨時停車之規範，應區分該交岔
    路口有無劃設禁止臨時停車線而為不同之規範：有劃設禁止
    臨時停車線者，以標線標示禁止臨時停車為限，就交岔路口
    10公尺內未劃設禁止臨時停車線路段，則不列入為臨時停車
    取締範圍；無劃設禁止臨時停車線者，仍以交岔路口4個轉
    角處或號誌燈、停止標線，起算10公尺之路段禁止臨時停車
    ，俾利用路人遵循。經查，系爭交岔路口附近路段未劃設禁
    止臨時停車線，自應以系爭交岔路口4個轉角處或號誌燈、
    停止標線，起算10公尺之路段為禁止臨時停車範圍，並無不
    明確之情形，且本件原告係將系爭車輛停置於系爭交岔路口
    號誌燈柱前，距離該號誌燈柱明顯在10公尺之內，此有上開
    錄影影像擷取照片及Google街景照片在卷可憑，原告主張現
    場並無標線標誌禁止臨時停車而導致無從遵循云云，自非可
    採。
　㈥再按道路交通管理處罰條例第55條第1項第2款、第3款、第56
    條第1項第1款、第4款規定，係將「在交岔路口、公共汽車
    招呼站10公尺內或消防車出、入口5公尺內臨時停車」、「
    在設有禁止臨時停車標誌、標線處所臨時停車」、「在禁止
    臨時停車處所停車」以及「在設有禁止停車標誌、標線之處
    所停車」併列為違規停車之處罰事由，可知汽車駕駛人在禁
    止臨時停車處所停車之違規處罰，並不以該處劃設有禁止臨
    時停車或禁止停車之標誌或標線為必要，亦即非無劃設禁止
    臨時停車或禁止停車標誌、標線之道路，均可任意停放車輛
    ，駕駛人停車時仍應依各該道路現況，且斟酌其車輛種類、
    車體大小、停放方式及地點等予以停放避免受罰，是系爭交
    岔路口之路側縱未劃設禁止臨時停車或禁止停車之標線，亦
    不當然即可供駕駛人自由停車，自不待言。原告徒以現場並
    無標線標誌禁止臨時停車且該處為自家門前，即認為可供自
    由停車云云，於法不合，顯非可採。
　㈦又交岔路口多為汽、機車轉彎通行之處，若許停車，勢必影
    響不特定汽、機車駕駛人於該交岔路口轉彎、通行及會車、
    迴車之駕駛行為，或前方視線死角之安全判斷，妨礙車輛之
    進出及轉彎，對交通之往來順暢顯有影響，此等影響不因該
    處為原告自家門前即可棄而弗論，亦不能任由用路人憑自己
    個別之判斷即可恣意而為認定，此乃前揭法令之所以明示原
    則禁止停車之緣由。是以，除非有道路交通管理處罰條例第
    56條第6項之例外情形（在圓環、交岔路口10公尺內，公路
    主管機關、市區道路主管機關或警察機關得在不妨害行人通
    行或行車安全無虞之原則，設置必要之標誌或標線另行規定
    汽車之停車處所）外，否則駕駛人均仍應遵守現行有效之道
    路交通相關法令規定，而不應逕自徒憑己意主觀認定該等交
    岔路口可予臨時停車而不予遵守，則國家制訂法律及命令即
    形同虛設，道路交通秩序與安全將無從維護。從而原告前揭
    遭舉發之違規行為，自該當於「在交岔路口10公尺內臨時停
    車」之違規行為及事實，至為明確，不因原告徒以主觀自行
    認定其臨時停車之地點與實際用路幹道尚有空間而未影響交
    通，即得據以不罰。
　㈧另按「臨時停車：指車輛因上、下人、客，裝卸物品，其停
    止時間未滿3分鐘，保持立即行駛之狀態」、「停車：指車
    輛停放於道路兩側或停車場所，而不立即行駛」，道路交通
    管理處罰條例第3條第10款、第11款分別定有明文，故停車
    與臨時停車之區別，係在於車輛停止後，究係處於不立即行
    車之狀態抑或是處於保持能立即啟動行駛之狀態。則查，依
    據前揭舉發違規之行車紀錄器影像及擷取照片，至多僅能證
    明系爭車輛確有停止於系爭系爭交岔路口旁而未行駛之事實
    ，至於該車輛之停止時間是否已滿3分鐘？及該車輛是否係
    未能保持立即行駛之狀態，則無從據以證明，故被告因此僅
    認定原告係該當於違規情節較輕微之臨時停車行為，而非符
    合違規情節較重之停車行為（按道路交通管理處罰條例第56
    條第1項第1款係規定：汽車駕駛人在禁止臨時停車處所停車
    ，處600元以上1,200元以下罰鍰，基此，違規停車之法定罰
    鍰係重於前揭違規臨時停車之法定罰鍰），亦堪認被告已盡
    舉證之責任，其就原告違規事實之認定並無不當。
  ㈨本件判決基礎已臻明確，兩造其餘之攻擊防禦方法及訴訟資
    料，經本院斟酌後，核與判決不生影響，無逐一論述之必要
    ，併予敘明。
六、綜上所述，原告於前揭時、地停放系爭車輛，確有「在交岔
    路口10公尺內臨時停車」之違規行為，被告依道路交通管理
    處罰條例第55條第1項第2款之規定，以原處分裁處原告罰鍰
    600元，核無違誤。是原告訴請撤銷原處分，為無理由，應
    予駁回。
七、本件訴訟費用額確定為第一審裁判費300元，爰依行政訴訟
    法第98條第1項規定，由敗訴之原告負擔，爰確定第一審訴
    訟費用額如主文第2項所示。
中　　華　　民　　國　　111 　年　　4 　　月　　7 　　日
                  行政訴訟庭　法　官　黃麗玲
上為正本係照原本作成。
如不服本判決，應於判決送達後20日內，向本院提出上訴狀並表
明上訴理由（原判決所違背之法令及其具體內容或依訴訟資料可
認為原判決有違背法令之具體事實），其未載明上訴理由者，應
於提出上訴後20日內向本院補提理由書（上訴狀及上訴理由書均
須按他造人數附繕本，如未按期補提上訴理由書，則逕予駁回上
訴），並應繳納上訴裁判費新臺幣750元。
中　　華　　民　　國　　111 　年　　4 　　月　　7 　　日
                              書記官　黃當易